【裁判字號】    99,上易,237
【裁判日期】    990428
【裁判案由】    毀損
【裁判全文】
臺灣高等法院刑事判決                 99年度上易字第237號
上  訴  人  臺灣板橋地方法院檢察署檢察官
被      告  丁○○
上列上訴人因被告毀損案件，不服臺灣板橋地方法院98年度訴字
第2950號，中華民國98年12月9 日第一審判決（起訴案號：臺灣
板橋地方法院檢察署98年度偵字第18396 號），提起上訴，本院
判決如下：
    主  文
原判決關於毀損部分撤銷。
丁○○犯毀損他人物品罪，累犯，處有期徒刑參月，如易科罰金
，以新台幣壹仟元折算壹日。
    事  實
一、丁○○前於民國（下同）97年間因公共危險案件，經臺灣板
    橋地方法院以97年度交簡字第6275號刑事簡易判決，處有期
    徒刑2月，且得易科罰金確定，於98年6月14日在監執行完畢
    。詎其不知警惕，僅因先前以前妻甲○○（渠等於93年7 月
    7日離婚）及其子丙○○名義所購買之車牌號碼5HX-223號、
    5HR-376號普通重型機車各1台的使用問題，與甲○○發生爭
    執，即心生不滿。基於毀損犯意，於98年7月1日下午4 時許
    ，前往甲○○位於臺北縣中和市○○路41巷22之2號住處1樓
    ，本欲以自備之三秒膠將上開2台停放於該址1樓樓梯間之機
    車鑰匙孔封死。但因上址1 樓之大門上鎖無法打開，遂以三
    秒膠灌入大門之鑰匙孔，欲致其不堪使用（此時該大門鑰匙
    孔尚未因此不能使用）。翌日凌晨0 時許，丁○○因相同問
    題與甲○○於電話中發生爭吵，並與接替甲○○講電話之何
    政隆發生口角，竟基於放火燒燬現供人使用之住宅之犯意，
    於同日凌晨1時許，騎乘車牌號碼NT8-037號普通重型機車並
    攜帶1瓶容量約600毫升之空寶特瓶，前往臺北縣中和市○○
    路212 號全宏加油站，先將機車加滿油後，又要求加油站員
    工黃柏鈞將上揭寶特瓶裝滿汽油，隨即騎車至甲○○上開住
    處1 樓，將前開寶特瓶內所裝之汽油全部自該大門空隙倒入
    該1 樓樓梯間，再以自備之打火機點燃火苗而著手，致停放
    於該樓梯間內之機車等物品起火燃燒，火勢並沿樓梯間向上
    竄燒。丁○○灌入前開大門之三秒膠因燃燒發生作用，鑰匙
    孔因此封死，致令不堪用，足生損害於該棟住戶。幸經附近
    鄰居呼叫消防隊將火勢撲滅，該住宅始未被燒燬而未遂（放
    火燒毀現供人使用之住宅未遂部分，業經判決確定）。嗣經
    警調閱上址附近之監視器錄影畫面循線追查，於同年月2 日
    下午4時30分許，在臺北縣中和市○○路○段145號4樓403 房
    查獲丁○○，且扣得前開打火機1個，始悉上情。
二、案經甲○○、丙○○及戊○○訴由臺北縣政府警察局中和第
    一分局報請臺灣板橋地方法院檢察署檢察官偵查起訴。
    理  由
壹、程序部分
    按被告以外之人於審判外之陳述，雖不符刑事訴訟法第 159
    條之1至第159條之4 之規定，而經當事人於審判程序同意作
    為證據，法院審酌該言詞陳述或書面陳述作成時之情況，認
    為適當者，亦得為證據。當事人、代理人或辯護人於法院調
    查證據時，知有第159條第1項不得為證據之情形，而未於言
    詞辯論終結前聲明異議者，視為有前項之同意，刑事訴訟法
    第159條之5定有明文。又當事人同意或有同條第2 項依法視
    為同意某項傳聞證據作為證據使用者，實質上即表示有反對
    詰問權之當事人已放棄其反對詰問權，如法院認為適當，不
    論該傳聞證據是否具備刑事訴訟法第159條之1至第159條之4
    所定情形，均容許作為證據（最高法院97年度台上字第6715
    號判決意旨參照）。經查：本件下列所引被告以外之人之審
    判外陳述（含言詞及書面陳述），檢察官、被告均同意於審
    判程序作為證據使用，本院審酌該等陳述作成時之情況，認
    為其證據之取得過程並無瑕疵，且與待證事實具有關連性，
    證明力非明顯過低，而具適當性，自有證據能力。至於本院
    下列所引用卷內之文書證據、證物之證據能力部分，並無證
    據證明係公務員違背法定程序所取得，且檢察官、被告於本
    院均未主張排除下列文書證據、證物之證據能力，且迄本院
    言詞辯論終結前均未表示異議，本院審酌前揭文書證據、證
    物並非公務員違背法定程序所取得，亦無顯有不可信之情況
    ，依刑事訴訟法第158條之4反面解釋及第159條之4之規定，
    認均有證據能力。
貳、實體部分
一、訊據被告丁○○對上揭事實供承不諱，核與證人白琇構、邱
    奕志、何政隆證述之情節相符。並有全宏加油站統一發票 1
    張、現場暨相關監視器翻拍照片24幀、臺北縣政府消防局火
    災原因調查鑑定書等在卷及打火機1 個扣案可證。且依上開
    臺北縣政府消防局火災原因調查鑑定書之火災現場勘查紀錄
    暨原因研判項之現場概況欄、火災原因研判欄所載：「樓下
    鄰居發現火警後經樓上住戶丟下鑰匙開鐵門搶救，但1 樓鐵
    門鑰匙孔遭封死無法開啟，而將鐵門踹開。」、「該址大門
    之鑰匙孔遭人用三秒膠封死」（偵卷第71頁、第73頁參照）
    另證人即台北縣政府消防局之隊員乙○○於本院審理時到院
    證稱：本件火災發生後有到現場鑑定，當時1 樓鐵門的門鎖
    ，鑰匙確實插不進去（本院卷第33頁參照）。可見該大門確
    已封死，致令不堪用，足生損害於該棟住戶。雖被告係於98
    年7月1日下午4時許，前往臺北縣中和市○○路41巷22之2號
    住處1 樓，以三秒膠灌入大門之鑰匙孔，欲致其不堪使用。
    惟同日下午4 時至晚上11時許，該大樓住戶即證人甲○○、
    丙○○、何政隆等人仍可持鑰匙正常開啟，業據證人甲○○
    於原審法院審理時證述：當天晚上8 點多回來時，樓下大門
    沒有異狀（原審卷第61頁參照）；證人丙○○於原審法院審
    理時證稱：當天晚上9 點到11點左右回家時，用鑰匙打開門
    ，大門沒有問題（原審卷第63頁參照）；證人何政隆於原審
    法院審理時證稱：當天晚上約11點到家，大門沒有異狀，鑰
    匙可以插進去開啟大門等語（原審卷第64頁背面參照）。換
    言之，被告於98年7月1日下午4 時許，以三秒膠灌入大門之
    鑰匙孔，該大門尚未因之無法開啟。嗣被告於翌日凌晨1 時
    許，前往放火，因燃燒發生作用，該大門鐵門鑰匙孔始因遭
    三秒膠封死而無法開啟。因之前揭證人於原審法院之證詞與
    上開臺北縣政府消防局火災原因調查鑑定書之內容並無矛盾
    。本件事證明確，被告犯行洵堪認定。
二、核被告所為係犯刑法第354 條之毀損罪。被告前於97年間因
    公共危險案件，經臺灣板橋地方法院判處有期徒刑2 月確定
    ，於98年6 月14日在監執行完畢，有本院被告前案紀錄表在
    卷可稽。其於有期徒刑執行完畢後5 年內，故意再犯有期徒
    刑以上之本罪，為累犯，應依刑法第47條第1 項規定加重其
    刑。
三、原審判決未為詳查，誤認被告於98年7月1日下午4 時許以三
    秒膠灌入該址1 樓大門鑰匙孔，但該大門仍可正常開啟使用
    ，並無證據足資認定被告前開行為，已致該鑰匙孔喪失全部
    或一部效用，且無其他積極證據證明被告之行為確實導致該
    門鎖毀壞或致令不堪使用，而認被告丁○○之罪證不足，為
    其無罪之諭知，尚有未洽。檢察官據此提起上訴，認被告上
    開行為確已造成該門鎖之鑰匙孔遭三秒膠封死無法開啟，涉
    犯刑法第354 條之毀損罪，其上訴為有理由（至於上訴書謂
    被告灌三秒膠之時間為98年7月2日凌晨0 時許云云，並無其
    他佐證，為本院所不採，併此敘明）。應由本院予以撤銷改
    判。
四、爰審酌被告之上開素行、國小畢業之智識程度、本件毀損之
    犯罪動機、手段、所生危害及犯後坦承犯行之態度等一切情
    狀，量處如主文第2 項所示之刑，並諭知易科罰金之折算標
    準。扣案之打火機1 個，雖係被告所有，但係供其放火燒毀
    現供人使用之住宅未遂罪所用，並非被告犯本件毀損罪所用
    ，且非違禁物，與沒收要件不合，併此敘明。
據上論斷，應依刑事訴訟法第369條第1項前段、第364條、第299
條第1項前段、刑法第354條、第47條第1項、第41條第1項前段、
刑法施行法第1條之1第1項、第2項，判決如主文。
本案經檢察官周誠南到庭執行職務。
中    華    民    國    99    年    4     月    28    日
                  刑事第三庭    審判長法  官  陳博志
                                      法  官  陳德民
                                      法  官  劉興浪
以上正本證明與原本無異。
不得上訴。
                                      書記官  王詩涵
中    華    民    國    99    年    4     月    28    日
附錄：本案論罪科刑法條全文
刑法第354條
毀棄、損壞前二條以外之他人之物或致令不堪用，足以生損害於
公眾或他人者，處2年以下有期徒刑、拘役或5百元以下罰金。

司法院資訊處製作；財團法人民間司法改革基金會備份。
